【裁判字號】    94,交訴,41
【裁判日期】    950403
【裁判案由】    公共危險等
【裁判全文】
臺灣臺中地方法院刑事判決              94年度交訴字第41號
公  訴  人  臺灣臺中地方法院檢察署檢察官
被      告  甲○○
選任辯護人  蘇慶良律師
上列被告因公共危險等案件，經檢察官提起公訴（九十三年度偵
字第二一八九０號），本院判決如下：
    主    文
甲○○因過失傷害人，處有期徒刑月，如易科罰金，以佰元
折算壹日。又駕駛動力交通工具肇事，致人傷害而逃逸，處有期
徒刑陸月，如易科罰金，以佰元折算壹日。應執行有期徒刑捌
月，如易科罰金，以佰元折算壹日。
    犯罪事實
一、甲○○於民國九十三年七月三十一日晚間，駕駛車牌號碼三
    Ｇ─五四０七號自用小貨車，沿臺中縣霧峰鄉○○村○○路
    ○段由西往東方向（即由烏日鄉往大里市方向）行駛。於同
    日晚間八時許，途經臺中縣霧峰鄉○○村○○路○段五六０
    號前時，本應注意汽車超車時，應待前行車減速靠邊或以手
    勢或亮右方向燈表示允讓後，後行車始得超越；超越時應顯
    示左方向燈並於前車左側保持半公尺以上之間隔超過，行至
    安全距離後，再顯示右方向燈駛入原行路線，且依當時天候
    晴、夜間有照明、路面乾燥無缺陷、無障礙物、視距良好等
    客觀情形，並無不能注意之特別情事，竟疏未注意而貿然超
    車前行。適有丙○○騎乘車牌號碼ＫＹＦ－七二二號重機車
    ，後載乙○○，同向行駛於甲○○所駕自用小貨車前方。甲○○於超越丙○○騎乘之上開機車之際，並未與該部機車保
    持半公尺以上之間隔，致其所駕自用小貨車右側與丙○○之
    機車左側後視鏡、左側手把等處發生擦撞，丙○○、乙○○
    均因而跌倒於地，丙○○並受有左側第七肋骨骨折及全身多
    處擦傷之傷害，乙○○則受有外傷左脛前擦傷、右足部肌腱
    傷害二乘一公分裂傷之傷害。甲○○於車禍肇事後，竟未下
    車察看丙○○、乙○○二人傷勢，亦未電召救護車前來施予
    救援，反而另基於肇事逃逸之犯罪故意，駕駛上開自用小貨
    車繼續前行而逃離現場。嗣經員警依據在場目擊車禍經過之
    曾春樺所記下肇事車輛車號，於同年八月一日下午循線查獲
    甲○○，始悉上情。
二、案經丙○○、乙○○訴由臺中縣警察局霧峰分局報請臺灣臺
    中地方法院檢察署檢察官偵查起訴。
    理    由
一、訊據被告甲○○對於上開時間曾駕駛車牌號碼三Ｇ─五四０
    七號自用小貨車行經該肇事地點等情固坦承不諱，惟矢口否
    認有何過失傷害及肇事逃逸犯行，辯稱：伊認為該部自用小
    貨車並未與告訴人丙○○所騎機車發生擦撞，伊亦未聽到任
    何擦撞聲響，對於檢察官起訴之犯罪事實感到奇怪云云。被
    告之選任辯護人則辯稱：依被告自用小貨車後車身螺絲與告
    訴人丙○○所騎機車之左側手把、後視鏡上之藍色漆痕觀察
    ，其顏色已有誤差，而內政部警政署刑事警察局之鑑定結論
    ，亦僅表示上開送鑑物品均為相似而非相同，且告訴人丙○○之機車左側後視鏡較手把突出，倘被告確於超車之際與該
    部機車發生擦撞，擦撞位置亦無可能係告訴人丙○○所稱之
    左側手把，況該部機車左側後視鏡上之藍色漆痕不止一處，
    足見附著其上之藍色漆痕應與本件車禍無關，尚無從證明告
    訴人丙○○之機車係與被告所駕自用小貨車發生碰撞等語。
    然查：
（一）上開犯罪事實，業據證人即告訴人丙○○、乙○○於警詢
      時指證明確，並經證人即在場目擊本件車禍及被告肇事逃
      逸經過之曾春樺於偵查中證稱：「……當時我距離肇事車
      有五十公尺遠，我聽見一聲機車倒地的撞擊聲，然後我就
      看見機車倒地滑行地面一段距離，我看見肇事的自小貨車
      並未下車，就駕車離去，我有去追那輛肇事的自小貨車並
      且記下該肇事車之車號，然後我就返抵肇事現場……。」
      等語綦詳，復有道路交通事故現場圖及調查報告表一份、
      肇事現場及車損照片十張、財團法人仁愛綜合醫院診斷證
      明書、大里陳內小兒科診所診斷證明書各一份附卷可稽。
      而證人曾春樺當時駕車目睹前方車禍發生經過，距離僅有
      五十公尺，衡諸常人之一般目視及辨識能力，應無錯認誤
      判車禍發生經過及肇事車輛車號之可能。尤其證人曾春樺
      甚且駕車尾隨追逐被告自用小貨車之後行駛相當距離，並
      非僅係一時一地匆促瞥見肇事車輛之車牌，又證人曾春樺
      與被告及告訴人丙○○、乙○○皆不相識，更無怨隙，衡
      情亦無設詞誣攀構陷被告之必要，所為上開證詞自具有相
      當之憑信性，堪認屬實。
（二）再者，被告所駕車牌號碼三Ｇ─五四０七號自用小貨車車
      身油漆之採樣藍色漆屑，經分別與採自告訴人丙○○騎乘
      之車牌號碼ＫＹＦ－七二二號重機車左側把手鋁製扣環、
      左後視鏡上之藍色擦痕，送請內政部警政署刑事警察局以
      鏡檢法、掃描式電子顯微鏡／Ｘ－射線能譜分析法、紅外
      線光譜分析法、熱裂解氣相層析質譜儀分析法鑑定結果，
      認前揭送鑑物品之藍色漆屑與擦痕之顏色及成分均為相似
      ，有該局九十四年三月一日刑鑑字第０九三０二六一三八
      三號、九十五年一月二十七日刑鑑字第０九四０一七五七
      二三號鑑定書各一份在卷為憑，足見被告所駕自用小貨車
      之右側車身，確有與告訴人丙○○騎乘之上開機車左側後
      視鏡及手把發生擦撞之高度可能性。雖內政部警政署刑事
      警察局並未直接判定上開轉移性跡證之成分與顏色完全相
      同，然因上開採證檢體量微，本難期待專業鑑識機構單憑
      些微有限之檢體，即斷然作出毫無例外之確認結果。此觀
      該局上開鑑定書中，對於送鑑物品之成分均於綜合研判欄
      內一致載明：「檢出丙烯酸類－醇酸樹脂，填充劑滑石、
      硫酸鋇，無機顏料二氧化鈦等成分」等語，縱連所含化學
      成分已完全合致，猶不願直接作出二者成分相同之認定，
      其理益明。是以被告之選任辯護人辯稱：上開鑑定報告僅
      提及顏色及成分相似，尚無從認定被告所駕自用小貨車曾
      與告訴人丙○○之機車發生擦撞云云，容有未洽，自無足
      取。
（三）又經本院於九十四年十月二十一日至臺中縣大里市健民國
      小勘驗上開自用小貨車及重機車之結果，發現該部機車之
      左側後視鏡較之左側手把突出約四公分，並命警當場拍攝
      照片且以量尺標示長度，有本院勘驗筆錄一份、勘驗照片
      九張附卷可稽。是以該部機車左側倘與被告所駕自用小貨
      車右側車身發生擦撞，自無可能僅撞擊左側機車手把，而
      毫未擦撞較為突出之左側後視鏡，始符事理。然經本院將
      告訴人丙○○機車左側後視鏡送驗結果，亦檢出與被告自
      用小貨車右側車身相同成分之藍色擦痕，同於先前告訴人
      丙○○所指擦撞位置所在之左側機車手把藍色漆痕鑑定結
      果。而告訴人丙○○騎車當時應係徒手持握機車手把，對
      於左側手把遭受擦撞之感受必然較為強烈，則其於警詢及
      偵審中均指稱：二車發生擦撞位置係在左側機車手把處等
      語，亦非全然無由，自不得率指告訴人丙○○憑空虛捏。
      被告之選任辯護人執此質疑告訴人丙○○指訴車禍經過之
      真實性，非無可議，尚非可採。
（四）另告訴人丙○○之機車左側後視鏡僅於末端發現顯著之藍
      色擦痕，該部分擦痕亦為內政部警政署刑事警察局採樣檢
      驗之所在。被告之選任辯護人固指稱該後視鏡上尚有多處
      藍色擦痕，惟一般機車於行駛過程中，兩側後視鏡因向外
      突出且直接迎風，難免遭受異物撞擊而附著於上，是以被
      告之選任辯護人所指稱之左側後視鏡上其他藍色擦痕，在
      未經專業鑑識機構以科學方法比對鑑驗前，本無從直接認
      定與前揭內政部警政署刑事警察局採樣之檢體成分相同，
      尚不能徒以二者顏色相近乙節，即謂該後視鏡上之所有藍
      色擦痕均屬同一物質，並據以推論該多處擦痕非由本件車
      禍瞬間擦撞所造成之轉移性跡證。又依告訴人丙○○、乙○○分別倒地受有身體骨折等傷勢觀之，被告駕車擦撞告
      訴人丙○○所騎機車之力道非弱，機車滑行刮擦地面之際
      勢必發出相當音量之異常聲響，且證人曾春樺更於被告肇
      事後一路駕車尾隨追逐在後，被告對此異常情節當不致毫
      無所悉，又豈能再於事後諉稱不知發生擦撞造成他人受傷
      ？則被告辯稱：並未聽到擦撞聲響，亦不知自己車禍肇事
      云云，自屬無憑，不足為採。
（五）按汽車超車時，應待前行車減速靠邊或以手勢或亮右方向
      燈表示允讓後，後行車始得超越；超越時應顯示左方向燈
      並於前車左側保持半公尺以上之間隔超過，行至安全距離
      後，再顯示右方向燈駛入原行路線，道路交通安全規則第
      一百零一條第五款定有明文。被告駕車自應依循前揭交通
      安全規定，注意於超車時保持與右車半公尺以上之間隔，
      且依當時情形，並無不能注意之特別情事，竟疏於注意而
      貿然超車前行，致與超車時行駛於其右側之告訴人丙○○
      所騎機車發生擦撞，被告駕車行為顯有過失。且其過失行
      為直接造成告訴人丙○○、乙○○二人受有上開傷勢，二
      者間亦具有相當因果關係至明。
    綜上所陳，被告與其選任辯護人前揭所辯均有悖於實情，不
    足採信。本案事證已臻明確，被告犯行洵堪認定。
二、核被告甲○○因過失駕駛行為致人受傷，又於駕車肇事致人
    傷害後未予救援旋即逃逸，所為係犯刑法第二百八十四條第
    一項前段之普通過失傷害罪，及刑法第一百八十五條之四之
    駕車肇事致人傷害逃逸罪。被告以單一過失行為，侵害告訴
    人丙○○、乙○○二人之身體法益，觸犯二個普通過失傷害
    罪名，為想像競合犯，應依刑法第五十五條之規定，仍從一
    重之普通過失傷害罪論處。另被告所犯上開駕車肇事致人傷
    害逃逸罪名既經立法者置於刑法公共危險罪章之列，顯見其
    偏重於社會公共安全法益之保護，而與重在保護個人生命、
    身體安全之遺棄罪迥然有別（最高法院九十三年度台上字第
    六五一三號刑事判決同此見解），自不能以受傷人數之多寡
    計算罪數。是以被告縱令駕車肇事導致告訴人丙○○、乙○○二人成傷，且未經救援即擅自逃逸，就該罪名部分其所侵
    害者仍屬單一社會法益，尚無依刑法第五十五條論以一行為
    觸犯數罪名之想像競合裁判上一罪關係可言，附此敘明。至
    其所犯上開二罪間，犯意各別，行為互殊，應予分論併罰。
    爰審酌被告迄今仍未與告訴人達成民事和解及一再否認犯行
    之犯後態度、肇事逃逸行為對於他人生命及公共安全之威脅
    程度、被告之交通過失情節輕重、告訴人之受傷情形、被告
    之智識程度等一切情狀，分別量處如主文所示之刑，併均諭
    知易科罰金之折算標準，復定其應執行之刑，以示懲儆。
據上論斷，應依刑事訴訟法第二百九十九條第一項前段，刑法第
二百八十四條第一項前段、第一百八十五條之四、第五十五條、
第四十一條第一項前段、第二項、第五十一條第五款，罰金罰鍰
提高標準條例第一條前段、第二條，判決如主文。
本案經檢察官蔡雯娟到庭執行職務。
中    華    民    國    95    年    4     月    3     日
                  交通法庭  審判長法  官許金樹
                                  法  官張清洲
                                  法  官高文崇
附錄本案論罪科刑法條：
刑法第二百八十四條第一項：
因過失傷害人者，處六月以下有期徒刑、拘役或五百元以下罰金
，致重傷者，處一年以下有期徒刑、拘役或五百元以下罰金。
刑法第一百八十五條之四：
駕駛動力交通工具肇事，致人死傷而逃逸者，處六月以上五年以
下有期徒刑。
上正本證明與原本無異。
如不服本判決，應於送達後十日內向本院提出上訴狀（須附繕
本），上訴於台灣高等法院台中分院。
                                 書記官  林淑慧
中    華    民    國    95    年    4    月    4    日


司法院資訊處製作；財團法人民間司法改革基金會備份。
